臺灣桃園地方法院刑事交通事件裁定　　　　　　　　　九十年度交聲字第四二號
　　異　議　人　甲○○
右列受處分人因違反道路交通管理處罰條例案件，對於交通部公路局新竹區監理所桃
園監理站中壢監理分站所為處分（壢監裁字第駕裁五三─Ｙ00000000號）不
服，聲明異議，本院裁定如左：
        主  文
原處分撤銷。
甲○○不罰。
        理  由
一、按受處分人之聲明異議有理由者，交通法庭應以裁定將原處分經聲明異議之部分
    撤銷，道路交通案件處理辦法第二十條前段定有明文。
二、聲明異議意旨略以：聲明人於民國九十年五月十八日前往中壢監理站欲換發機車
    行照時，才被口頭告知有違規罰單，在此之前聲明人完全不知情，也未收到任何
    違規通知單，聲明人於八十九年六月一日係在財團法人台北市私立育成殘障福利
    事業基金會永明發展中心上班，下午五點才能下班，騎四十分鐘左右機車由北投
    至台北火車站坐火車，每天搭乘十七時五十分由基隆至二水通勤電聯車，到達中
    壢火車站已經十九時，如何於八十九年六月一日十八時三十四分在「中壢市」騎
    機車違規？且舉發違反道路交通管理事件通知單上僅記載「中壢市」地點不明，
    車輛特徵種類亦未記載，原處分機關並未舉證說明違規情事，原裁決上舉發違規
    事實，根本與事實不符，爰具狀聲明異議等語。
三、原處分機關固以受處分人即本件異議人甲○○於八十九年六月一日十八時三十四
    分，在桃園縣中壢市因未戴安全帽且不服從警察稽查取締而逃逸，違反道路交通
    管理處罰條例第三十一條第三項、第四十三條、第六十條第一項，而裁處異議人
    新台幣（下同）四千一百元，並附具舉發違反道路交通管理事件通知單一式二聯
    、交通部公路局新竹區監理所桃園監理站中壢監理分站壢監裁字第駕裁五三─Ｙ
    00000000號違反道路交通管理事件裁決書、裁決書簽收回執聯、內政部
    警政署國道公路警察局省道第一隊九十年十二月六日（九十）公警省一刑字第四
    六五五號函各一份而移送於本院。惟訊據異議人則堅決否認有如前述之違規行為
    ，辯稱：伊於八十九年六月一日，在財團法人台北市私立育成殘障福利事業基金
    會永明發展中心上班，下午五點才能下班，騎四十分鐘左右機車由北投至台北火
    車站坐車，每天搭乘十七時五十分由基隆至二水通勤電聯車，到達中壢火車站已
    經十七時，不可能於當日十八時三十四分在「中壢市」騎機車違規等語。經查：
    （一）按交通事故之舉發人，其地位殆與刑事訴訟案件告訴人或告發人之地位無
          異，是不能僅以其陳述，執為不利行為人之認定，其陳述是否與事實相符
          ，尚須調查其他證據以資審認，始得為不利行為人之認定。本件原處分機
          關之認定異議人有前揭之違規事實，僅以證人即製作前揭舉發通知單之內
          政部警政署國道公路警察局省道第一隊觀音分隊警員蘇天祥證稱：當時Ａ
          ＢＤ－二七六號重機車駕駛人，行駛中並未依規定配戴安全帽，並於遇警
          攔查時非但未即時停車受檢，反而駕駛該部ＡＢＤ－二七六號重機車駛進
          入內車道以蛇行方式離去，值勤人員因顧慮該部ＡＢＤ－二七六號重機車
          駕駛人及其他用路人行駛安全，而未強制尾隨攔檢，改採逕行舉發，因攔
          查發生時間緊迫無法另以相機採證等語為其唯一依據，此外並無任何舉發
          照片足佐，從而其舉發果否真實，是否全無錯視誤判之，即乏其他相關資
          料可評審認，依前所述，其指述自不得據為認定異議人有前開違規事實之
          唯一證據。
    （二）又八十九年六月一日十八時三十四分，確有騎士騎乘車牌號碼ＡＢＤ－二
          七六號重型機車行經桃園縣中壢市○○○道某一路段，因未戴安全帽且不
          服從警察稽查取締而逃逸等情，固據當時值勤之員警蘇天祥到庭證述明確
          ，惟當日騎乘機車者是否為異議人，所見之機車是否為異議人所庭呈照片
          上之機車，均已無法確認，亦據證人蘇天祥證述在卷，此有本院九十一年
          一月二十一日訊問筆錄在卷可參。再者，異議人於財團法人台北市私立育
          成殘障福利事業基金會永明發展中心上班，下午五點以後方下班，有異議
          人提出之出勤證明書在卷可稽，依異議人在台北市北投區工作，於下午五
          點下班後，騎機車至台北車站搭乘通勤電聯車返回中壢市之行程所需之時
          間判斷，異議人所稱其到達中壢火車站已經十九時應堪信為真實，並有異
          議人所提出之火車時刻表在卷可參。是以本件執勤人員於前揭取締時段所
          逕行舉發之車輛尚難認確係異議人所有車牌號碼ＡＢＤ－二七六號之重型
          機車無誤，異議人上開所辯，應堪採信。
    綜上所述，原處分機關僅憑執勤人員之單一指述，而無任何之佐證即遽以異議人
    違反道路交通管理處罰條例第三十一條第三項、第四十三條、第六十條第一項，
    裁決異議人罰鍰四千一百元，核屬不當，本件聲明異議為有理由，應依法撤銷原
    處分，並諭知異議人即受處分人不罰之裁定。
四、據上論斷，應依道路交通管理處罰條例第八十七條第二項、道路交通案件處理辦
    法第二十條前段裁定如主文。
中      華      民      國    九十一    年      四      月       十     日
                                   臺灣桃園地方法院交通法庭
                                       法  官   林春鈴
右正本證明與原本無異。
如不服本裁定，應於裁定送達後五日內向本院提出抗告狀。
                                       書記官   江世亨
中      華      民      國    九十一    年      四      月      十二    日
